【裁判字號】    89,易,2943
【裁判日期】    891128
【裁判案由】    誹謗
【裁判全文】
臺灣高雄地方法院刑事判決                        八十九年度易字第二九四三號
    公  訴  人  臺灣高雄地方法院檢察署檢察官
    被      告  甲○○
    選任辯護人  曾劍虹
右列被告因誹謗案件，經檢察官提起公訴（八十九年度偵字第二九一二號），本院判
決如左：
    主  文
甲○○無罪。
    理  由
一、公訴意旨略以：被告甲○○與告訴人丙○○分係「公園小別墅」社區管理委員會
    第四屆與第三屆之主任委員，彼此間因就第四屆管理委員會之改選是否合法，分
    執己見而有嫌隙。乃甲○○明知丙○○並無妨害名譽、偽證、詐欺、走私之犯罪
    前科，竟委託曾劍虹律師代發存證信函予丙○○，於函中指稱：「丙○○有多項
    犯罪前科紀錄如妨害名譽、傷害、偽證、詐欺等罪，並另涉走私執行尚未確定．
    ．．」。再意圖散布於眾，於八十八年十二月三十日，將上開有不實內容之存證
    信函影本，張貼於社區公告欄上，足以毀損丙○○之名譽。因認被告甲○○涉犯
    刑法第三百十條第二項加重誹謗罪嫌等語。
二、公訴人認被告甲○○涉犯右開犯罪，係以被告甲○○已坦承有右揭張貼存證信函
    影本之行為，況且告訴人丙○○已於檢察官偵查時，到署證稱：伊並未向被告說
    有犯罪前科等語。而告訴人確未有妨害名譽及走私之犯罪前科，其先前所涉犯之
    偽證、詐欺罪嫌，並均已經臺灣高雄地方法院檢察署檢察官以罪嫌不足，不起訴
    處分在案，有臺灣高雄地方法院檢察署刑案查註紀錄表一份附卷可稽，足見告訴
    人應不可能向被告說及有上開犯罪前科。參諸被告初則辯稱：是向警局取得告訴
    人之前科資料云云，後又改稱是告訴人自己說的等情觀之，被告前後供詞不一，
    此外，復有張貼信函之相片在卷可稽等情，以為論據；訊據被告甲○○固不否認
    曾委任曾劍虹律師寄發律師函予告訴人丙○○，惟否認有何誹謗之犯行，辯稱：
    當時會發存證信函是因為告訴人丙○○多方阻擾管理委員會之運作，所以管理委
    員會才會決議寄發存證信函予告訴人，至於存證信函之內容是丙○○在與我有爭
    執時告訴我，說我可以告她（指告訴人丙○○），因為她向我說她被告過傷害，
    不怕我告她，至於妨害名譽、偽證、走私等事情都是她自己說的或住戶向我說的
    ，其中妨害名譽的事情，是她向人說建設公司蓋的房子很爛，建商告她的；而在
    八十八月十二月間，因伊當時懷孕，已經快臨盆，所以大部分之時間都在娘家，
    很少回到「公園小別墅」，所以不可能去張貼該存證信函在電梯內，伊僅是將存
    證信函放在管理室，若有住戶有問題，可以去看，不知是誰將存證信函張貼在電
    梯內等語。
三、按犯罪事實應依證據認定之，無證據不得推定其犯罪事實；又不能證明被告犯罪
    ，應諭知無罪之判決。刑事訴訟法第一百五十四條及第三百零一條分別定有明文
    。次按，事實審法院對於證據之取捨，依法雖有自由判斷之權，然積極證據不足
    證明犯罪事實時，被告之抗辯或反證縱屬虛偽，仍不能以此資為積極證據應予採
    信之理由。認定不利於被告之事實，須依積極證據，苟積極證據不足為不利於被
    告事實之認定時，即應為有利於被告之認定，更不必有何有利之證據。最高法院
    三十年度上字第四八二號、三十年度上字第八一六號分別著有判例可資參照。再
    按，誹謗罪之行為人所為足以毀損他人名譽之事，該等事實係出於行為人基於自
    己經驗之表示，抑或來自其他事實之推測結論，或得自傳聞、風評而為之表示，
    皆所不問，惟行為者如因錯誤而誤信其指摘或傳述之事實為真實者，則當然阻卻
    故意，不在處罰之列。
四、經查；
（一）證人即「公園小別墅」之住戶張妙鎂到院結證證稱：曾看見有人在電梯內貼存
      證信函，時間是在下午的時間，而日期是在十二月三十日或三十一日，因為那
      時將近二千年倒數，所以有印象，當時有三位女士在張貼該存證信函，其中有
      一人是被告，因為她身高較矮，且大肚子，當時我剛好從外面回來，剛好看見
      她們在張貼，我回去後立刻告知我母親，我母親立刻去看等語明確（見本院八
      十九年九月二十六日訊問筆錄）；而核證人張妙鎂所述當時被告係懷孕之外觀
      特徵，與被告自承當時確係懷孕之事實相符，而被告亦確係於八十九年一月四
      日產下一子，亦有德謙醫院出生證明書一份在卷可稽，是以被告空言否認未於
      「公園小別墅」內之電梯內張貼本件係爭之存證信函等語，自不可信，其確有
      張貼右開存證信函之事實可堪認定。
（二）然證人即「公園小別墅」社區之住戶乙○○到院證稱：知道丙○○有前科，是
      丙○○自己告訴我，因有一次我繳管理費時有糾紛，有一位張水木出來說他已
      不記得我有繳管理費，而有爭執，丙○○就由會客室出來，要求我因沒有證據
      曾繳過管理費，所以要我再繳，我拒絕，她就揚言叫我告她，她說他大大小小
      的事都看過，前科很多，有錢莊、走私、傷害等，不怕我，要我怎樣都可。並
      且在之後我因房子漏水須修理，惟丙○○禁止我修理，說必須等大會開會，但
      我要求立刻修理，也因此事，她又向我說她有很多前科。另一次係因管理員交
      接，她在管理室自己又說她有走私香煙等，後來被抓，而她叫人去頂，後來就
      沒事。她除了說有走私外，也有說有傷害，偽造文書等語（見本院八十九年八
      月二十九日訊問筆錄）；而另一證人即擔任「公園小別墅」八十八年十月份至
      八十九年十月份管理委員之徐家鴻亦到院證述：存證信函是當時我們管理委員
      會委請律師發函給丙○○，因為丙○○屢次在大樓內說我們任意撤換管理顧問
      公司，並且要求住戶不要繳管理費給管理委員會或管理顧問公司，且自己也沒
      有繳管理費，但我們換管理顧問公司是有公開招標。而會在存證信函寫有關丙
      ○○妨害名譽、傷害、偽證、詐欺等前科是因為在有糾紛時，有住戶向我們反
      應說向警察機關查詢，知道丙○○有傷害等前科，且丙○○在糾紛時也如此說
      ，所以我們才會如此記載，也希望她自重等語（見本院八十九年九月二十六日
      訊問筆錄）。再依臺灣高雄地方法院檢察署刑案資料查註紀錄表所示，告訴人
      丙○○確曾因分別涉犯懲治走私條例案件、妨害名譽、詐欺、偽證及傷害案件
      ，經臺灣高雄地方法院檢察署分案偵查，其中告訴人丙○○亦確曾因傷害案件
      ，經法院判決有罪確定，而亦曾因妨害名譽案件經檢察官提起公訴，有臺灣高
      雄地方法院檢察署刑案資料查註紀錄表、該署八十八年度偵字第二六六一三號
      起訴書、八十八年度偵字第一一一六一號不起訴處分書各一份在卷可稽；而衡
      諸社會通念，一般人民對「前科」之定義，並不限於經法院判刑確定者，亦包
      含因有犯罪嫌疑而經檢察官分案偵查之情形在內；又佐以告訴人丙○○雖因涉
      犯右開案件，而經檢察官分案偵查，而後大都均因罪嫌不足而經檢察官為不起
      訴處分，然若非告訴人主動向他人提起，他人當不易知悉告訴人曾因涉犯右開
      案件而經檢察官分案偵查，則被告所辯係因聽其他「公園小別墅」之住戶及告
      訴人自己談及告訴人有多項前述前科等語，即非不可採信；而被告既係因聽信
      告訴人丙○○自承有上開「前科」及部分「公園小別墅」之住戶談及告訴人有
      右開前科，而產生誤認而誤信告訴人確有懲治走私條例案件、妨害名譽、詐欺
      、偽證及傷害等「前科」，依前所述，尚難認被告有誹謗告訴人之故意存在，
      既無誹謗之故意，尚難以刑法之誹謗罪相繩之。
（三）況依「公園小別墅」社區管理委員會住戶規約之第八條之規定，曾犯詐欺、背
      信、侵占或違反工商管理法，而受有期徒刑一年以上刑期之宣告，服刑期滿尚
      未逾二年者，或服公職虧空公款，經判決確定，服刑期滿尚未逾二年者，及受
      破產之宣告，尚未復權，或有重大喪失債信情事，尚未了結或了結後尚未逾二
      年者，以及無行為能力或限制行為能力者，不得充任主任委員、副主任委員及
      財務委員，此有「公園小別墅」社區管理委員會住戶規約一份在卷可稽；而一
      般而言，社區管理委員會之主任委員或其他委員，其操守及品行均攸關於社區
      住戶之公共利益，而可受公評。因被告與告訴人丙○○間就「公園小別墅」社
      區管理委員會第四屆管理委員會之改選是否合法而有爭執，被告身為「公園小
      別墅」社區管理委第四屆管理委員，在聽信告訴人丙○○自承有上開「前科」
      及部分「公園小別墅」之住戶談及告訴人有右開前科，而產生誤認而誤信告訴
      人確有懲治走私條例案件、妨害名譽、詐欺、偽證及傷害等「前科」，為維自
      身及「公園小別墅」社區住戶之權益而發函予告訴人，並將存證信函張貼於社
      區內之電梯內，公告予住戶週知，依刑法第三百十一條之規定，亦應屬善意發
      表言論，而不為罪。綜上所述，公訴人所舉之證據尚無法證明被告犯罪。此外
      ，復查無其他積極證據足認被告有公訴人所指之犯行存在，不能證明被告犯罪
      ，依法應為無罪之諭知。
據上論斷，應依刑事訴訟法第三百零一條第一項，判決如主文。
本案經檢察官洪期榮到庭執行職務。
中    華    民    國    八十九    年    十一      月      二十八      日
                                  臺灣高雄地方法院刑事第六庭
                                      法  官    李怡諄
右正本證明與原本無異。
如不服本判決，應於判決送達後十日內，向本院提出上訴狀。
                                      書記官    陳福記
中    華    民    國      八十九      年      十一      月      二十八 日


司法院資訊處製作；財團法人民間司法改革基金會備份。
